臺灣南投地方法院民事裁定
110年度法字第9號
聲  請  人  林永鴻  


上列聲請人聲請變更財團法人草鞋墩教育基金會捐助章程，本院
裁定如下：
    主  文
財團法人草鞋墩教育基金會捐助章程第五條至第七條、第九條至
第十條、第十二條，准予變更如附件即財團法人草鞋墩教育基金
會捐助章程修正條文對照表「修正條文」欄所示。
其餘聲請駁回。
程序費用新臺幣壹仟元由聲請人負擔。
    理  由
一、按財團之組織及其管理方法，由捐助人以捐助章程或遺囑定
    之；捐助章程或遺囑所定之組織不完全，或重要之管理方法
    不具備者，法院得因主管機關、檢察官或利害關係人之聲請
    ，為必要之處分；又為維持財團之目的或保存其財產，法院
    得因捐助人、董事、主管機關、檢察官或利害關係人之聲請
    ，變更其組織，民法第62條、第63條分別定有明文。從而，
    依民法第62條規定聲請法院就捐助章程為必要之處分者，以
    財團之組織不完全，或重要之管理方法不具備為要件；依民
    法第63條規定為聲請者，係為維持財團之目的或保存其財產
    ，而聲請變更財團之組織。而所謂「財團之組織不完全」者
    ，例如：財團內部之董事會或監察人之組織不完全者是；所
    謂「重要之管理方法者」，例如：董監事之任免方式、董事
    會執行事務之決議方法及財團財產之管理方法等是，如不屬
    於上述事項之章程變更，則祇需取得目的事業主管機關之許
    可，即可聲請該管法院辦理變更登記。故財團法人辦理章程
    變更事宜時，應依上述規定，或祇需取得目的事業主管機關
    之許可，或向法院聲請為必要之處分或變更其組織之裁定，
    因其事項之不同，而為不同之聲請程序。
二、聲請意旨略以：聲請人為財團法人草鞋墩教育基金會之董事
    長，該財團法人於民國71年6月30日經南投縣政府核備設立
    ，嗣經本院核准發給法人登記證書。又財團法人草鞋墩教育
    基金會於110年2月3日經第三屆第四次董事會決議通過修正
    捐助章程即如附件「修正條文」欄所示之第1條至第3條、第
    5條至第7條、第9條至第10條、第12條、第15條之規定，請
    求裁定准為變更。
三、經查：
  ㈠聲請人主張之上揭事實，業據其提出財團法人草鞋墩教育基
　  金會法人登記證書、110年2月3日第三屆第四次董事會會議
　  紀錄為證，自堪信為真實。本院依非訟事件法規定，將財團
　  法人草鞋墩教育基金會捐助章程修正條文對照表徵詢主管機
　  關南投縣政府之意見，該府函復上開捐助章程修正乙案，業
　  經本府以110年6月22日府教社字第1100143435號函同意變更
    等語，此有南投縣政府110年7月27日府教社字第1100168437
    號函附卷可參。
  ㈡本院參酌聲請人為財團法人草鞋墩教育基金會董事長，係利
　  害關係人，其聲請准予變更財團法人草鞋墩教育基金會捐助
    章程如附件所示「修正條文」欄第5條至第7條、第9條至第1
    0條、第12條，此部分條文之變更，或屬完備財團之組織及
    其重要管理方法，或為維持財團之目的及保存其財產，與該
    財團法人設立之目的及財團法人法之立法精神並無違背，且
    與民法有關法人之規定亦無牴觸，其聲請變更章程，尚無不
    合，應予准許。
  ㈢至聲請人聲請准予變更如附件「修正條文」欄所示其餘條文
    部分，第1條之變更僅係修正法人名稱、第2條之變更係增列
    業務項目、第3條僅在簡化原來條文之用語、第15條則係明
    定章程各次修訂日期，則核上開條文之變更，均難認與該財
    團法人「組織不完全」、「重要管理方法不具備」、「維持
    財團之目的或保存其財產」有關。是聲請人此部分之聲請，
    均與民法第62條、第63條規定之要件不符，尚難准許，應駁
    回之。
四、依非訟事件法第21條第1項前段、第24條第1項，裁定如主文
    。
中　　華　　民　　國　　110 　年　　10　　月　  12　　日
                  民事第一庭  法　官　葛耀陽
以上正本係照原本作成。
如不服本裁定應於送達後10日內向本院提出抗告狀，並繳納抗告
費新臺幣1,000元。
中　　華　　民　　國　　110 　年　　10　　月　　13　　日
                              書記官  黃婉淑